【裁判字號】    97,台非,579
【裁判日期】    971218
【裁判案由】    違反肅清煙毒條例
【裁判全文】
最高法院刑事判決              九十七年度台非字第五七九號
上  訴  人  最高法院檢察署檢察總長
被      告  甲○○
上列上訴人因被告違反肅清煙毒條例案件，對於台灣高雄地方法
院中華民國八十九年一月十五日確定裁定（八十九年度聲字第八
二號；聲請案號：台灣高雄地方法院檢察署八十九年度執聲字第
一號），認為違背法令，提起非常上訴，本院判決如下：
    主  文
上訴駁回。
    理  由
非常上訴理由稱：「一、按確定之裁定，倘其內容為關於實體之
事項，而以裁定行之者（諸如更定其刑、定應執行之刑、單獨宣
告沒收、減刑、撤銷緩刑之宣告、易科罰金、保安處分、免除刑
之執行，免除繼續執行或停止強制工作之執行等，有司法院院字
第一三五六號、第一九八０號、第二五０七號解釋及最高法院民
國二十六年二月十六日刑事庭會議決議、四十五年七月二日第五
次民刑庭總會決議可資參照），因與實體判決具同等之效力，自
得對之提起非常上訴（最高法院九十年度台非字第二八七號判決
參照）。又按裁判確定前犯數罪，併合處罰之；數罪併罰，有二
裁判以上者，依刑法第五十一條之規定，定其應執行之刑，刑法
第五十條、第五十三條分別定有明文。是數罪併罰，有二裁判以
上者，固得定其應執行之刑，惟以裁判確定前所犯為前提，若於
一罪之裁判確定後又犯他罪者，僅能併予執行，不能依刑法第五
十一條定其應執行之刑。二、經查，本件被告甲○○所犯附表所
示違反肅清煙毒條例等三罪均告確定，其中被告所犯如附表編號
一、二案件，係由台灣高等法院高雄分院於八十三年五月二十五
日，以八十三年上訴字第七四一號判決判處有期徒刑十年、三年
二月，並於八十三年五月二十五日確定，而附表編號三所示案件
，則係被告於八十三年五月中旬某日起，至同年六月二十六日止
所犯，此有刑事判決書一份在卷可稽，是上開附表編號三所示案
件，既係在附表編號一、二所示判決確定後所犯，揆諸前揭說明
，自不符併合處罰之要件。原審未查竟將被告所犯如附表編號一
至編號三所示之三件案件併合處罰，定其應執行之刑為有期徒刑
十六年四月，即有適用法則不當之違法。三、爰依刑事訴訟法第
四百四十一條、第四百四十三條提起非常上訴，以資糾正。」等
語。
本院按：非常上訴，乃對於審判違背法令之確定判決所設之非常
救濟程序，以統一法令之適用為主要目的。必原判決不利於被告
，經另行判決；或撤銷後由原審法院更為審判者，其效力始及於
被告。此與通常上訴程序旨在糾正錯誤之違法判決，使臻合法妥
適，其目的係針對個案為救濟者不同。兩者之間，應有明確之區
隔。刑事訴訟法第四百四十一條對於非常上訴係採便宜主義，規
定「得」提起，非「應」提起。故是否提起，自應依據非常上訴
制度之本旨，衡酌人權之保障、判決違法之情形及訴訟制度之功
能等因素，而為正當合理之考量。除與統一適用法令有關；或該
判決不利於被告，非予救濟，不足以保障人權者外，倘原判決尚
非不利於被告，且不涉及統一適用法令，即無提起非常上訴之必
要性。亦即，縱有在通常程序得上訴於第三審之判決違背法令情
形，並非均得提起非常上訴。所謂與統一適用法令有關，係指涉
及法律見解具有原則上之重要性者而言。詳言之，即所涉及之法
律問題意義重大而有加以闡釋之必要，或對法之續造有重要意義
者，始克相當。倘該違背法令情形，尚非不利於被告，且業經本
院著有判例、判決或作成決議、決定予以糾正在案，實務上並無
爭議者，對於法律見解並無原則上之重要性或爭議，即不屬與統
一適用法令有關之範圍，殊無反覆提起非常上訴之必要性。檢察
總長如予提起，本院自可不予准許，此為本院最新之見解。次按
裁判確定前犯數罪者，併合處罰之，為刑法第五十條所明定，則
依其反面解釋，倘係裁判確定之後，始又另犯他罪，當不在併合
處罰之列，而屬合併執行之範疇。司法實務運作行之已久，並無
爭議。本件被告甲○○所犯如附表所示各罪，被告係於編號一、
二部分判決確定後，始再另犯編號三之罪，不合數罪併罰規定，
乃原審未察，遽依檢察官所請，將該編號一、二、三部分合併定
其應執行之刑，顯然違背法令。案經確定，非常上訴意旨執以指
摘，雖非無據，但衡酌原裁定結果尚非不利於被告，且於法律見
解之統一，欠缺原則上之重要性，客觀上難認有給予非常救濟之
必要性，自應認本件非常上訴為無理由，予以駁回。
據上論結，應依刑事訴訟法第四百四十六條，判決如主文。
中    華    民    國  九十七  年   十二   月   十八   日
                      最高法院刑事第十一庭
                          審判長法官  花  滿  堂
                                法官  黃  正  興
                                法官  陳  東  誥
                                法官  林  錦  芳
                                法官  洪  昌  宏
      本件正本證明與原本無異
                                      書  記  官
中    華    民    國  九十七  年   十二   月  二十五  日
                                              Ａ
附表
┌───────┬────────┬────────┬────────┐
│編          號│       一       │       二       │       三       │
├───────┼────────┼────────┼────────┤
│罪          名│肅清煙毒條例    │肅清煙毒條例    │肅清煙毒條例    │
├───────┼────────┼────────┼────────┤
│宣告刑（保安處│有期徒刑10年    │有期徒刑3年2月  │有期徒刑3年6月  │
│分／褫奪公權）│                │                │褫奪公權3年     │
├───────┼────────┼────────┼────────┤
│犯  罪  日  期│82年10月22日止  │82年7月間至82年 │83年5月中旬至83 │
│              │                │10月28日        │年6月26日       │
├───────┼────────┼────────┼────────┤
│偵查（自訴）機│台灣高雄地方法院│同左            │台灣高雄地方法院│
│關年度案號    │檢察署82年度偵字│                │檢察署83年度偵字│
│              │第21896號       │                │第11728號       │
├──┬────┼────────┼────────┼────────┤
│    │法    院│台灣高等法院高雄│同左            │台灣高雄地方法院│
│    │        │分院            │                │                │
│最後├────┼────────┼────────┼────────┤
│事實│案    號│83年度上訴字第74│同左            │83年度訴字第2988│
│審  │        │1號             │                │號              │
│    ├────┼────────┼────────┼────────┤
│    │判決日期│83年5月25日     │同左            │83年10月20日    │
├──┼────┼────────┼────────┼────────┤
│    │法    院│台灣高等法院高雄│同左            │台灣高雄地方法院│
│    │        │分院            │                │                │
│確定├────┼────────┼────────┼────────┤
│判決│案    號│83年度上訴字第74│同左            │83年度訴字第2988│
│    │        │1號             │                │號              │
│    ├────┼────────┼────────┼────────┤
│    │判決確定│83年5月25日     │同左            │83年11月21日    │
│    │日    期│                │                │                │
└──┴────┴────────┴────────┴────────┘


司法院資訊處製作；財團法人民間司法改革基金會備份。
